【裁判字號】    97,訴,1192
【裁判日期】    970522
【裁判案由】    毒品危害防制條例
【裁判全文】
臺灣臺中地方法院刑事判決              97年度訴字第1192號
公  訴  人  臺灣臺中地方法院檢察署檢察官
被      告  甲○○
選任辯護人  張昱裕律師
上列被告因違反毒品危害防制條例案件，經檢察官提起公訴（97
年度偵字第4177、6521號），本院判決如下：
    主    文
甲○○犯如附表編號一、二所示之罪，各處如同附表同編號所示
之刑。應執行有期徒刑拾伍年拾月；販賣第一級毒品所得之財物
新臺幣壹萬貳仟元沒收，如全部或一部不能沒收時，以其財產抵
償之。
    犯 罪 事 實
一、甲○○綽號「燕子」、「阿西」，前於民國93年間因違反槍
    砲彈藥刀械管制條例案件，經本院以94年度訴字第1號判處
    有期徒刑1年5月確定，於96年11月2日執行完畢。其明知海
    洛因係屬毒品危害防制條例第2條第2項第1款所列管之第一
    級毒品，不得非法販賣，竟基於販賣第一級毒品海洛因以營
    利之犯意，持用其向不知情之友人何佳振所借用之00000000
    00號行動電話作為聯絡交易毒品之工具，為下列販賣毒品犯
    行：
(一)、於96年12月11日凌晨1時46分許，在臺中縣國道三號高速公
    路沙鹿交流道附近之臺大加油站，以新臺幣（下同）5,000
    元之價格，販賣之第一級毒品海洛因1包（約0.9公克）予丙
    ○○（該筆交易係丙○○出資，陳嘉正代丙○○出面購買，
    購得後由丙○○、陳嘉正共同施用）。
(二)、於96年12月17日晚上8時4分許，在臺中縣后里鄉○○路490
    巷口，以7,000元之價格，販賣第一級毒品海洛因1包（約
    0.9公克）予丙○○。嗣於97年1月30日晚上11時15分許，為
    警持搜索票，經甲○○同意，在苗栗縣苗栗市○○路325號
    搜索，當場扣得上開0000000000號行動電話一支，及甲○○
    所有之第一級毒品海洛因2包（含袋重4.2公克）、第二級毒
    品甲基安非他命1包（含袋重0.3公克）、安非他命吸食器1
    組、空塑膠袋5包、糖3包、藥鏟4支、小湯匙1支、磅秤1臺
    、門號0000000000號及0000000000號之行動電話2支及小筆
    記簿1本等物（甲○○另涉施用第一、二級毒品案件，另經
    本院以97年度訴字第1255號判處應執行有期徒刑11月）。
二、案經臺中縣警察局霧峰分局報請臺灣臺中地方法院檢察署檢
    察官偵查起訴。
    理    由
壹、證據能力部分：
一、本件被告之選任辯護人雖主張本件證人即向被告甲○○購買
    毒品海洛因之丙○○之警詢筆錄無證據能力云云。惟按被告
    以外之人於檢察事務官、司法警察官或司法警察調查中所為
    之陳述，與審判中不符時，其先前之陳述具有較可信之特別
    情況，且為證明犯罪事實存否所必要者，得為證據，刑事訴
    訟法第159條之2定有明文。本件證人丙○○於警詢時陳稱：
    確有向被告甲○○購買毒品海洛因之情事；嗣雖於本院審理
    時改稱：其向被告甲○○拿毒品海洛因，都是被告甲○○請
    她的，並沒有給錢云云，就其是否有向被告購買毒品海洛因
    施用一節，所證前後已有未符。本院衡酌證人丙○○於警詢
    中所為之證述，因距離案發時間較近，記憶較深刻清晰，且
    尚無心詳細考量證詞對他人所生之利害關係，應與事實較為
    相合。況證人丙○○於警詢中所為之證詞，經核亦與其於偵
    查中之供證較為吻合；且與卷附通訊監察譯文亦相符合（詳
    見後述）而具有較可信之特別情況，且為證明犯罪事實存否
    所必要，亦無顯有不可信之情況，是證人丙○○於警詢時所
    為前開對被告不利之供證，自得為本件之證據。
二、本件被告之選任辯護人雖又主張本件原係偵辦證人丙○○涉
    及販賣毒品而循線查獲被告，在97年1月31日警詢時承辦員
    警隔離被告與證人丙○○，私下誘導證人丙○○如咬住被告
    甲○○販毒即可獲交保，果不其然，證人丙○○在同日下午
    檢察官偵訊後即以二萬元交保，是本件證人即向被告甲○○
    購買毒品海洛因之丙○○之偵訊筆錄，應認具有顯不可信之
    情狀，應無證據能力云云。惟按檢察官職司追訴犯罪，就審
    判程序之訴訟構造言，檢察官係屬與被告對立之當事人一方
    ，偵查中對被告以外之人所為之偵查筆錄，或被告以外之人
    向檢察官所提之書面陳述，性質上均屬傳聞證據。在理論上
    ，如未予被告反對詰問、適當辯解之機會，一律准其為證據
    ，似有違當事人進行主義之精神，對被告之防禦權亦有所妨
    礙；然而現階段刑事訴訟法規定檢察官代表國家偵查犯罪、
    實施公訴，必須對於被告之犯罪事實負舉證之責，依法其有
    訊問被告、證人及鑑定人之權，證人、鑑定人且須具結，而
    實務運作時，偵查中檢察官向被告以外之人所取得之陳述，
    原則上均能遵守法律規定，不致違法取供，其可信性極高，
    為兼顧理論與實務，乃於修正刑事訴訟法時，增列第159條
    之1第2項，明定被告以外之人（含被害人、證人等）於偵查
    中向檢察官所為陳述，除顯有不可信之情況外，得為證據（
    最高法院95年度台上字1044號判決參照）；復按刑事訴訟法
    第159條之1第2項，明定被告以外之人於偵查中向檢察官所
    為陳述，除顯有不可信之情況外，得為證據。所為「不可信
    之情況」，由法院審酌被告以外之人於陳述時之外在環境及
    情況而為判斷。而被告以外之人於偵查時，是否與被告對質
    ，與其陳述時之外在環境並無必然之關聯，自不得以偵查中
    未經被告詰問，逕認該陳述無證據能力。至該等陳述與事實
    是否相符，要屬證據證明力之問題，與證據能力之有無，不
    容混淆（最高法院94年度台上字第7132號判決、95年度台上
    字第1585號判決參照）；又證人於檢察官偵查中所為之陳述
    ，審酌該陳述作成之客觀條件及環境，認其心理狀態健全，
    並無受到脅迫、利誘或詐欺，自非顯有不可信之情形，依刑
    事訴訟法第159條之1第2項之規定，亦得為證據（最高法院
    95度台上字第934號判決參照）。查本件證人丙○○於檢察
    官偵查中就所施用毒品海洛因來源之供述部分已具結為陳述
    ，且其於檢察官偵查中為供陳時均應答無誤，又於本院審理
    時經交互詰問亦具結證稱：（辯護人問：【提示偵卷監察譯
    文第21至28頁監察譯文】此案根據通訊監察譯文，妳是否因
    為害怕販毒被收押，所以在警詢、偵訊中說是向被告買毒品
    ？）不是等語（詳見下述），足見其並無受到脅迫、利誘或
    詐欺之情形，其於檢察官偵查中所為具結之證詞，非顯有不
    可信之情形，亦得為本件之證據。
三、再按被告以外之人（包括證人、鑑定人、告訴人、被害人及
    共同被告等）於審判外之陳述雖不符刑事訴訟法第159條之1
    至之4等4條之規定，而經當事人於審判程序同意作為證據，
    法院審酌該言詞陳述或書面陳述作成時之情況，認為適當者
    ，亦得為證據；當事人、代理人或辯護人於法院調查證據時
    ，知有刑事訴訟法第159條第1項不得為證據之情形，而未於
    言詞辯論終結前聲明異議者，視為有前項之同意，同法第
    159 條之5定有明文。立法意旨在於傳聞證據未經當事人之
    反對詰問予以核實，原則上先予排除。惟若當事人已放棄反
    對詰問權，於審判程序中表明同意該等傳聞證據可作為證據
    ；或於言詞辯論終結前未聲明異議，基於尊重當事人對傳聞
    證據之處分權，及證據資料愈豐富，愈有助於真實發見之理
    念，且強化言詞辯論主義，使訴訟程序得以順暢進行，上開
    傳聞證據亦均具有證據能力。本案被告、選任辯護人、公訴
    人於本院審理程序時就本院所引用之下列行動電話通訊監察
    書及其譯文等證據，並未加爭執，且本院審酌證據作成之形
    式，均無瑕疵、與待證事實具有關聯性等情況，認為適當，
    應認得為證據，揆諸前開說明，均具有證據能力，合先敘明
    。
貳、實體部分：
一、訊據被告甲○○對有於上揭時、地，先後二次將第一級毒品
    海洛因交予案外人陳嘉正、證人丙○○等情固坦認無隱，惟
    矢口否認有何販賣第一級毒品海洛因之犯行，辯稱：伊二次
    交付第一級毒品海洛因予證人丙○○，都未收錢，僅是請她
    施用，算是救她，並非販賣云云。
二、經查：
(一)、證人丙○○於警詢時證稱：我是於96年12月份（正確時間忘
    記）分別在臺中縣沙鹿交流道下一家加油站前購買5,000元
    約0.9公克量．．．在臺中縣后里鄉○○路490巷口購買7,
    000元約0.9公克量，都是向綽號「阿西」的男子購買的，我
    知道綽號「阿西」的真實姓名為甲○○，就是警方前往我住
    居所房間內所查獲的甲○○等語（見偵卷第17頁背面證人警
    詢筆錄）。繼於偵訊中具結證稱：（你的毒品來源？）我跟
    守毅、寶哥、阿西買過海洛因；（阿西是否就是甲○○？）
    是的；（第一次是何時跟甲○○買海洛因？）去年12月；（
    你第一次跟甲○○買海洛因是否透過陳嘉正介紹才跟他買？
    ）是的；（【提示0000-000000與0000-000000於96年12月11
    日的通訊監察譯文】是否你與阿西的通話紀錄？）不是，是
    陳嘉正和阿西的通話，當時是陳嘉正使用我的電話和阿西聯
    絡，因為陳嘉正剛出獄回來，沒有電話，他使用我的電話目
    的是要介紹我跟阿西買毒品，電話是由陳嘉正在講，但是實
    際上我人在陳嘉正旁邊，我拿錢出來給陳嘉正，由陳嘉正在
    現場交給阿西，阿西把毒品交給陳嘉正，毒品一直放在陳嘉
    正那邊，我們一起用；（96年12月11日這次購買多少數量的
    海洛因？）買5,000元，五張就是5,000元的意思；（交易地
    點）沙鹿交流道附近的加油站；（這是你和阿西的第一次毒
    品交易？）是的；這中間你是否也有接電話過來講？）是的
    ；（阿西是否就是跟你一起在文發路一起被警方逮捕的甲○
    ○？）是的；（你剛才所說的加油站是否是台大加油站？）
    是的；（你有無跟阿西合資購買毒品？）沒有；（你這次是
    否託阿西購買毒品？）不是；（買5,000元的海洛因是多少
    ？）0.9公克，我和陳嘉正當場有施用一部分，之後去朋友
    家再把剩下的用完；（第二次跟阿西買毒品是在何時？）約
    96年12月17日；（【提示96年12月17日0000-000000與00000
    00000通訊監察譯文】這是否你跟阿西買毒品的對話？）是
    的，這次是阿西拿到后里鄉○○路的住處附近的巷口賣給我
    的；（這次買多少錢？）7,000元；（數量？）0.9公克；（
    為何這次比較貴？）因為東西比較好；（這次也買海洛因？
    ）是的；（電話中你是如何自稱？）妹呀；（是否合資購買
    ？）不是；（是否你託阿西購買？）不是，我是自己跟他買
    的；（警詢筆錄是否實在？）實在；（警察有無對你刑求、
    警嚇、脅迫？）沒有等語（見97年度偵字第4177號偵查卷第
    62頁以下）。再本件觀諸被告所使用之0000000000號行動電
    話（B）與證人丙○○所使用之0000000000號行動電話（A）
    於96年12月11 日及96年12月17日均有聯絡交付毒品之對話
    ，此經被告與證人丙○○供承一致，其對話內容，核與證人
    丙○○上開警詢、偵訊之證述相符外，其中於96年12月11日
    之聯繫通話內容更有：「A：你要約那裡等一下我問看一下
    要幾張；B：你問一問再打；A：五張五張，沒錢了；B：這
    樣我虧錢；A：幹你也作個面子給我；B：最起碼你本錢也要
    給我；．．．B：現在要怎樣你講；A：拿五張」，此有上開
    行動電話之通訊監察書及通訊監察譯文在卷可參（見中縣霧
    警偵字第0970050746號卷第16頁、第19頁），渠等間通聯之
    內容已多次提到現金交易，非僅如被告所辯僅是告知證人丙
    ○○其跟上游買的價格而已。此外，復有供被告與證人丙○
    ○聯繫毒品海洛因交易事宜所用之號碼為0000000000號行動
    電話一支扣案可資佐證。是被告確有二次販賣交付毒品海洛
    因予證人丙○○之情，應堪予認定。
(二)、被告甲○○固以前揭情詞置辯，證人丙○○於本院審理時亦
    附和被告所辯，經交互詰問具結證稱：（檢察官問：妳有向
    被告甲○○買毒品？）沒有；（檢察官問：【提示偵卷第17
    頁背面證人警詢筆錄】當時在警方那邊，妳說是向被告甲○
    ○購買毒品施用，是否如此？為何和妳現在說的不一樣？）
    當時我是有這麼說沒錯，當時是有說價錢，但我沒有拿錢給
    甲○○，甲○○是說向別人的價錢，警訊筆錄內容均正確，
    只是錢的部分是甲○○跟我說，那是他跟別人拿的價錢；（
    檢察官問：這些數量的海洛因，甲○○賣你多少錢？）他沒
    有賣我；（檢察官問：當時本來妳打算要拿多少錢跟他買？
    ）忘記了；（檢察官問：當時有無約定價錢？）當時被告只
    有跟我說，他跟上游拿的價錢，沒有說要賣我多少錢；（檢
    察官問：【提示偵卷第63頁以下偵訊筆錄】妳的偵訊筆錄中
    ，當時妳說跟甲○○買毒品，是否如此？為何和妳現在說的
    不一樣？）當時是這麼說沒錯，但事實上我沒有拿錢給甲○
    ○；（檢察官問：當時為何會提到5,000元和7,000元？）因
    為被監聽到，但事實上是甲○○向上游拿的價錢，除了錢以
    外，偵訊筆錄的內容，關於毒品數量、金額、時間、地點都
    正確；（檢察官問：妳記得跟甲○○兩次交易買的金額？）
    我忘記了；（辯護人問：被告拿兩次毒品請妳吃？）是；（
    辯護人問：妳確實沒有交付任何金錢給被告？）對；（辯護
    人問：【提示偵卷監察譯文第21至28頁監察譯文】此案根據
    通訊監察譯文，妳是否因為害怕販毒被收押，所以在警詢、
    偵訊中說是向被告買毒品？）不是；（辯護人問：檢察官曾
    問你在警詢中提到三次向「阿西」購買毒品，為何如此？）
    第一次是陳嘉正帶我去的，就是起訴書犯罪事實（一）那次
    ，第二次是我打電話給甲○○，就是起訴書犯罪事實（二）
    那次，．．．，甲○○都是跟我講說，那是跟上游拿的錢；
    （辯護人問：妳跟被告是什麼關係？）朋友；（辯護人問：
    有無仇恨、金錢糾紛？）都沒有；（審判長問：何時認識被
    告？）96年12月間；（審判長問：介紹妳和甲○○認識的朋
    友是誰？）陳嘉正；（審判長問：陳嘉正如何介紹？）只是
    口頭上講而已，陳嘉正告訴我甲○○那邊有毒品，我跟甲○
    ○認識就是為了要向甲○○拿毒品；（審判長問：與被告第
    一次見面？）就是96年12月11日在臺大加油站拿毒品那次，
    我沒有看到甲○○本人，我看到他本人是在96年12月17日在
    甲后路那次；（審判長問：96年12月17日前並未見過被告？
    ）是。（審判長問：第一次見面如何知悉被告就是要交毒品
    給妳的人？）因為有用電話中聯絡，到了現場我們還有通電
    話，我應該是以0000000000那支電話聯絡的，我有兩、三個
    號碼，其他的門號我不記得了，但是跟另外兩次聯絡時是同
    一支電話沒錯；（審判長問：向被告拿毒品，到底是被告販
    賣給妳還是請妳的？）是被告請我吃的，原本甲○○就是要
    請我，我也沒有打算要向他買，到場時他就給我毒品，他只
    有跟我提，他跟上游拿的價錢，我也沒有跟他說我要買；（
    審判長問：據被告稱：陳嘉正介紹妳向他買毒品，但他沒有
    向妳拿錢，是你說要買，但被告向你說明他沒有賣？為何與
    妳所述不符？【提示偵卷第72頁以下並告以要旨】）（不答
    ）；（審判長問：據被告稱：妳於96年12月17日打電話來說
    ，要向他買毒品，被告表示沒有賣，所以拿1包請妳？為何
    與妳所述不符？【提示本院卷第16頁以下並告以要旨】）可
    能我有問過他有無在賣吧；（受命法官問：96年12月間，妳
    跟陳嘉正是何關係？）朋友，我跟陳嘉正認識兩年多，當時
    陳嘉正不是我的男朋友；（受命法官問：【提示本院97 年
    度訴字第956號、97年3月26日簡式審判筆錄第3頁】當時妳
    在自己施用毒品的案件中，告訴法官，當次施用毒品是跟甲
    ○○買的，為何和這次不同？）當時我是這麼說沒錯，實際
    上甲○○沒有跟我拿錢；（受命法官問：以妳剛剛所述，妳
    本來就沒有意思要跟甲○○買毒品，甲○○也沒有要賣妳的
    意思，那為何甲○○要跟你說，他跟上游買毒品的價錢？）
    那是因為甲○○跟我講電話的時候講到他跟上游買的價錢，
    那是聊天中說的，他說他是跟上游拿的等語（見本院卷第78
    頁以下）。本院審酌證人丙○○與被告同於97年1月30日為
    警搜索查獲並製作警詢筆錄，且自始均證稱未與被告有仇怨
    或糾紛，衡情於警詢、偵訊時應無誣指必要；再參以證人丙
    ○○於本院審理時已證稱伊係於96年12月間才透過案外人陳
    嘉正認識被告，陳嘉正並非伊男友，陳嘉正告訴伊被告那邊
    有毒品，伊跟被告認識就是為了要向被告拿毒品等語，可知
    證人丙○○與被告在本件交付毒品之前素不相識，自無交情
    可言，則何以被告願意平白無端不跟證人丙○○收錢，而請
    伊施用，顯不符常理；又證人丙○○亦明白證稱二次向被告
    拿毒品，均有提到價錢，雖其亦附合被告所辯謂會提到價錢
    ，乃被告向上游拿的價錢云云，然此與上開被告與證人丙○
    ○間之通話內容不符，業據前述，且若被告與證人丙○○確
    無買賣毒品之意，不斷提及價錢，豈非多此一舉；且被告於
    97年1月31日偵訊中及本院97年3月21日訊問時均自承上開二
    次交付毒品，證人丙○○本來都是打電話要跟其買等語（97
    年度偵字第4177號卷第72頁及本院卷第16頁），顯見證人丙
    ○○於本院審理時之更異前詞之證述，應係迴護被告之詞，
    顯不可採，應以證人丙○○於警詢、偵訊中上開證述為可採
    ，是本件自無從以證人丙○○於本院審理中之證述，採為有
    利於被告之認定（此部分證人丙○○於本院審理中之證述，
    恐涉有偽證之嫌，宜由檢察官依法偵查處理）。
(三)、查非法販賣海洛因係政府大力嚴格查緝之違法行為，非可公
    然為之，不論是瓶裝或紙包之毒品，均可任意分裝或增減其
    分量，而每次買賣之價量，亦隨時隨雙方關係之深淺、當時
    之資力、需求程度及對行情之認知等因素而機動調整，因之
    販賣之利得，除經坦承犯行，或價量俱臻明確者外，委難察
    得實情，職是之故，縱未確切查得販賣賺取實際差價，但除
    別有事證，足認係按同一價格轉讓確未牟利外，尚難執此認
    非法販賣之事證有所不足，致知過坦承者難辭重典，飾詞否
    認者反得逞僥倖，而失情理之平。況且，海洛因之價格昂貴
    ，取得不易，凡為販賣之不法勾當者，苟無利可圖，應無甘
    冒被查緝法辦之危險，平白無端義務為該買賣之工作，而被
    告與證人丙○○並非至親，又無其他利害關係，苟無利得，
    豈會甘冒訴追重刑之風險，提供證人丙○○取得海洛因施用
    之理，是被告販入之價格必較轉售出予證人丙○○之價格低
    廉，而有從中賺取買賣差價牟利之營利意圖及事實，應屬合
    理之推斷。
(四)、綜上所述，足認被告前揭所辯，無非事後脫飾卸責之詞，不
    足採信。本件事證至臻明確，被告販賣毒品海洛因之犯行洵
    堪認定。
三、論罪科刑：
(一)、按海洛因係毒品危害防制條例第2條第2項第1款所管制之第
    一級毒品，不得非法持有、販賣。是核被告甲○○犯罪事實
    欄(一)(二)所為，均係犯毒品危害防制條例第4條第1項之販賣第
    一級毒品罪；被告販賣第一級毒品前持有之低度行為，應為
    販賣毒品之高度行為所吸收，不另論罪。再被告所犯上開二
    次販賣第一級毒品二罪間，犯意各別，且均在刑法修正廢除
    連續犯後，應予分論併罰。
(二)、被告有如犯罪事實欄所載曾受有期徒刑執行完畢之前科，此
    有臺灣臺中地方法院檢察署刑案資料查註紀錄表及臺灣高等
    法院被告全國前案紀錄表各一份在卷足憑，其於5年以內故
    意再犯本件有期徒刑以上之罪，為累犯，應依刑法第47條第
    1項之規定，加重其刑（惟被告所犯販賣第一級毒品罪，其
    法定本刑為死刑或無期徒刑部分，依法均不得加重）。
(三)、次按販賣第一級毒品罪之法定刑為「死刑或無期徒刑；處無
    期徒刑者，得併科1千萬元以下罰金。」，然同為販賣第一
    級毒品之人，其原因動機不一，犯罪情節未必盡同，或有大
    盤毒梟者，亦有中、小盤之分，甚或僅止於吸毒者友儕間為
    求互通有無之有償轉讓者亦有之，其販賣行為所造成危害社
    會之程度自屬有異，法律科處此類犯罪，所設之法定最低本
    刑卻相同，不可謂不重。於此情形，倘依其情狀處以較輕之
    徒刑，即足以懲儆，並可達防衛社會之目的者，自非不可依
    客觀之犯行與主觀之惡性二者加以考量其情狀，是否有可憫
    恕之處，而適用刑法第59條之規定酌量減輕其刑，期使個案
    裁判之量刑，能斟酌至當，符合比例原則。本件被告無視國
    家對於杜絕毒品危害之禁令而販賣第一級毒品，行為固屬不
    當，應予非難，然被告僅因一時貪念，致罹重典，相對於長
    期大量販賣毒品予不認識對象之大毒梟而言，其對社會治安
    及國民健康之危害顯然較小，從被告犯案情節觀之，倘仍遽
    處以法定本刑之最低刑度，猶失之過苛，情輕法重，且難謂
    符合罪刑相當性及比例原則，更無從與大毒梟之惡行有所區
    隔，是其犯罪情狀相較於法定之重刑，在客觀上足以引起一
    般人之同情，情節尚堪憫恕，檢察官亦具體請求依刑法第59
    條予以酌減其刑，爰依刑法第59條之規定，對被告所犯二次
    販賣第一級毒品之犯行，均減輕其刑（法定刑之罰金刑部分
    並先加重後減輕之）。
(四)、爰審酌被告素行不佳，正值青壯之年，卻不思以正途賺取所
    需，無視於國家對於杜絕毒品犯罪之禁令及毒品對於自身健
    康之戕害，販賣第一級毒品，足以使人施用後，導致精神障
    礙與性格異常，甚至造成人民生命健康受損之危險以及成癮
    性，嚴重戕害國人身體健康，且危害社會安全，復足以對自
    身健康造成戕害，行為殊不可取，及其販賣第一級毒品之次
    數、金額，暨念被告犯後對於交付毒品海洛因予證人丙○○
    之客觀事實經過均能坦認無隱，檢察官具體請求依刑法第59
    條規定予以減輕其刑，就被告二次販賣第一級毒品海洛因之
    犯行，均量處有期徒刑15年，及其犯罪之動機、目的、手段
    等一切情狀，分別量處如主文所示之刑，並定其應執行之刑
    ，以示懲儆。至被告之選任辯護人為被告辯護請求依刑法第
    59條規定予以酌減為5年云云，與法律規定不合，顯係誤解
    ；又本院審酌上情，認檢察官請求就被告二次販賣第一級毒
    品海洛因之犯行，均量處有期徒刑15年之最低度刑，尚有未
    洽，難允所請，均附此敘明。
四、沒收之宣告：
(一)、按毒品危害防制條例第19條第1項規定「犯第4條至第9條、
    第12條、第13條或第14條第1項、第2項之罪者，其供犯罪所
    用或因犯罪所得之財物，均沒收之，如全部或一部不能沒收
    時，追徵其價額或以其財產抵償之」，被告販賣第一級毒品
    所得之財物各新臺幣5000元及7000元，合計1萬2000元，雖
    未扣案，均應依同條例第19條第1項規定宣告沒收，如全部
    或一部不能沒收時，以其財產抵償之。
(二)、另按沒收為從刑之一種，依主從不可分原則，應附隨於主刑
    而同時宣告之，除有罪、免刑等判決，於裁判時併宣告外，
    如諭知無罪之判決，既無主刑，從刑亦無所附麗，故案內之
    違禁物，應另依刑法第40條但書，由檢察官聲請單獨宣告沒
    收（最高法院78年台非字第72號判例、92年度台上字第1472
    號判決意旨參照）。本件被告經查扣之前述第一級毒品海洛
    因2包（含袋重4.2公克）、第二級毒品甲基安非他命1包（
    含袋重0.3公克）、安非他命吸食器1組、空塑膠袋5包、糖3
    包、藥鏟4支、小湯匙1支、磅秤1臺、門號0000000000號、
    0000000000號及0000000000號之行動電話3支及小筆記簿1本
    等物，其中0000000000號行動電話壹支，雖係被告供其與案
    外人陳嘉正、證人丙○○聯繫毒品交易所用之物，然該行動
    電話並非被告所有，而係案外人即被告之友人何佳振所有借
    予被告使用，業據被告供承在卷，且有遠傳電信股份有限公
    司回函一份在卷可稽（本院卷第71頁），是此支內含門號卡
    之行動電話顯非屬被告所有，核與法定之沒收要件即有未合
    ，爰不併為沒收之諭知（起訴意旨請求依刑法第38條第1項
    第3款、第1項宣告沒收，尚有未洽）。至其餘物品，被告供
    稱或係其另案施用毒品所用之物，或係其平常所用之物，均
    核與本件其販賣第一級毒品犯行並無直接關連性，本院自無
    從於本件就該等扣案物品併予宣告沒收銷燬或諭知沒收（起
    訴意旨請求將上開扣案之海洛因，依毒品危害防制條例第18
    條第1項前段規定併予諭知沒收銷燬，亦有未洽），附此敘
    明。
據上論斷，應依刑事訴訟法第299條第1項前段，毒品危害防制條
例第4條第1項、第19條第1項，刑法第11條、第47條第1項、第59
條、第51條第5款，判決如主文。
本案經檢察官乙○○到庭執行職務
中    華    民    國    97    年    5     月    22    日
                  刑事第十四庭  審判長法  官   陳  葳
                                      法  官   林世民
                                      法  官   洪堯讚
上正本證明與原本無異。
如不服本判決，應於收受送達後10日內向本院提出上訴書狀（應
敘述具體理由並附繕本）。
上訴書狀如未敘述理由，應於上訴期間屆滿後20日內補提理由書
於本院。
                                      書記官    沈慧玲
中    華    民    國    97    年    5     月    22    日
附錄論罪科刑法條
毒品危害防制條例第4條
製造、運輸、販賣第一級毒品者，處死刑或無期徒刑；處無期徒
刑者，得併科新臺幣 1 千萬元以下罰金。
附表：
┌──┬───────┬───────────────┐
│編號│犯罪事實      │科處刑度                      │
│    │              │                              │
├──┼───────┼───────────────┤
│一  │犯罪事實(一)部分│甲○○販賣第一級毒品，累犯，處│
│    │              │有期徒刑拾伍年貳月；販賣第一級│
│    │              │毒品所得之財物新臺幣伍仟元沒收│
│    │              │，如全部或一部不能沒收時，以其│
│    │              │財產抵償之。                  │
├──┼───────┼───────────────┤
│二  │犯罪事實(二)部分│甲○○販賣第一級毒品，累犯，處│
│    │              │有期徒刑拾伍年貳月；販賣第一級│
│    │              │毒品所得之財物新臺幣柒仟元沒收│
│    │              │，如全部或一部不能沒收時，以其│
│    │              │財產抵償之。                  │
└──┴───────┴───────────────┘


司法院資訊處製作；財團法人民間司法改革基金會備份。
